臺灣臺南地方法院刑事判決
111年度訴字第694號
公  訴  人  臺灣臺南地方檢察署檢察官
被      告  謝○褘  (真實姓名年籍詳卷）
指定辯護人  本院公設辯護人林宜靜  
上列被告因家暴重傷害等案件，經檢察官提起公訴（111年度營
偵字第1141號），本院判決如下：
    主  文
謝○褘成年人故意對兒童犯重傷未遂罪，處有期徒刑貳年拾月。
    事  實
一、謝○褘(下稱甲父)與紀○○(真實姓名年籍詳卷；下稱乙母)係
    夫妻，謝○○(民國000年0月生；真實姓名年籍詳卷；下稱丙
    童)係其子，謝○褘、謝○○間具有家庭暴力防治法第3條第3款
    所定家庭成員關係。甲父與乙母平日相處不睦，且甲父因與
    其岳父有債務糾紛而對岳父心生不滿，其明知丙童係甫於11
    1年3月出生之嬰兒，身體發育之初尚未健全，竟僅因丙童長
    相貌似岳父，與乙母爭吵時即不時遷怒丙童，基於對未滿12
    歲之兒童施以凌虐而妨害身心健全發育之犯意，自111年4月
    中旬某日起至111年5月2日止，在上址住處，多次以手指彈
    打或手捏丙童臉部、四肢、腳底，甚至將毛巾捲成條狀後甩
    打丙童臉部、身體，造成丙童受有臉部、四肢挫瘀傷等傷害
    ，迨於111年5月2日22時許，甲父在上址住處房間內，因故
    再與乙母發生口角爭執，甲父仍無端遷怒丙童，明知丙童斯
    時出生甫滿1個月，其身體組織構造極為脆弱，且人體胸、
    腹部內有肝臟、心臟等重要器官，且腦部為人體智力、身體
    發育中樞，應能預見用拳頭搥打丙童胸、腹部及猛力搖晃其
    身軀等行為，將使得丙童肝臟、心臟、腦部因而受傷而致重
    大不治或難治之程度，詎其承前犯意，並另於不違背其本意
    ，基於使人受重傷之不確定故意，為避免丙童發出哭喊之聲
    音，先將丙童抱至房間內之浴廁後，以白色透氣膠帶黏貼摀
    住丙童口部，再將毛巾捲成條狀後甩打丙童臉部數下、徒手
    猛力翻動丙童身軀，復以拳頭連續捶打丙童胸、腹部，造成
    丙童前胸壁、上腹部瘀傷，甲父在此期間接續對於丙童施以
    凌虐，足以妨害丙童之身心健全發育。嗣乙母趁機將甲父對
    丙童施虐之影片攝錄，並於111年5月2日22時49分許，將上
    開影片透過LINE通訊軟體傳送給丙童之外祖母韓○○(真實姓
    名年籍詳卷；下稱戊外祖母)觀看，戊外祖母於同日10時52
    分許報警處理後，旋即趕赴甲父上開住處，臺南市政府警察
    局新營分局勤務指揮中心獲報，則指派該分局民治派出所警
    員呂佳萱、蕭峻旻前往現場處理，警員呂佳萱、蕭峻旻抵達
    上址即與戊外祖母入內察看，發現丙童胸口有挫瘀傷，旋呼
    叫救護車，將丙童送往奇美醫療財團法人柳營奇美醫院(下
    稱柳營奇美醫院)就診，經醫院立即為丙童安排影像學檢查
    、生化學檢查，除發現丙童前胸壁及上腹部有瘀傷外，更發
    現丙童肝臟裂傷合併肝功能指數異常、心肌挫傷合併心肌酵
    素異常及右側第三肋骨骨折等傷害，嗣經住院期間妥適治療
    後，始未達重大不治或難治之程度。
二、案經臺南市政府獨立告訴、乙母訴請臺南市政府警察局新營
    分局移送臺灣臺南地方檢察署檢察官偵查起訴。
    理  由
壹、程序部分：
一、本案以下所引用具傳聞證據性質之供述證據，被告謝○褘、
    辯護人、檢察官於本院言詞辯論終結前均未爭執其證據能力
    ，且本院審酌前開證據作成時之情況及證據取得過程等節，
    並無非出於任意性、不正取供或其他違法不當情事，且客觀
    上亦無顯不可信之情況，復經本院於審判期日就上開證據依
    法進行調查、辯論，是依刑事訴訟法第159條之5規定，均有
    證據能力。
二、本案以下所引用具非供述證據性質之證據資料，均無違反法
    定程序取得之情形，依刑事訴訟法第158條之4規定之反面解
    釋，均應有證據能力。
貳、實體部分：
一、上開事實，業據被告於警詢、偵查及本院審理時均坦承不諱
    ，核與證人乙母、戊外祖母、丁祖母於警詢、偵查中；證人
    即現場處理員警呂佳萱、蕭峻旻、證人即柳營奇美醫院小兒
    科醫生詹仁隆於偵查中之證述情節大致相符（見警卷第15-2
    1頁、第23-29頁、第13-39頁、偵字第1141號偵卷第42-49頁
    、第73-77頁、第93-95頁），並有刑案現場照片10張、凌虐
    被害人錄影翻拍截圖28張、柳營奇美醫院受理家庭暴力事件
    驗傷診斷書、病歷、護理紀錄、診斷證明書及病情摘要、臺
    南市政府家庭暴力暨性侵害防治中心檢送之被害人及其手足
    之調查處遇報告在卷可憑（見警卷第13-27頁、第37-45頁、
    第57-59頁）及扣案白色透氣膠帶1捲可證，被告自白核與事
    實相符，事證明確，上開犯行，應足認定。
二、
（一）核被告所為，係犯兒童及少年福利與權益保障法第112條
      第1項前段、刑法第278條第3項、第1項之成年人故意對兒
      童犯重傷未遂罪及同法第286條第1項妨害幼童發育罪。查
      被告為丙童之父，有其等之個人戶籍資料（完整姓名）查
      詢結果在卷可稽，是2人為家庭暴力防治法第3條第3款所
      定之家庭成員，故被告對丙童所犯之犯重傷未遂罪及妨害
      幼童發育罪，應同時構成家庭暴力防治法第2條第2款之家
      庭暴力罪，惟因家庭暴力防治法對於家庭暴力罪並無科處
      刑罰之規定，故應依刑法規定予以論罪科刑。被告於上開
      期間之凌虐行為具有持續性，在外形觀之，其舉動雖有多
      次，然於密切接近之時間、地點、針對同一丙童所為，各
      該行為之獨立性極為薄弱，依一般社會健全觀念，在時間
      、地點差距上，難以強行分開且係基於單一之意思接續進
      行，在刑法評價上，以視為數個舉動之接續施行，合為包
      括之一行為予以評價，較為合理，屬接續犯，而為包括之
      一罪。被告所犯上開犯行，係一行為同時涉犯數罪之想像
      競合犯，從一重之成年人故意對兒童犯重傷未遂罪處斷，
      並依兒童及少年福利與權益保障法第112條第1項前段規定
      加重其刑。被告基於重傷害之犯意，於上開時、地，猛力
      捶打被害人丙童胸、腹部，已著手於重傷行為之實行，惟
      未發生重傷之結果，為未遂犯，依刑法第25條第2項規定
      ，按既遂犯之刑減輕之，依法先加後減之。
（二）辯護人雖以被告28歲素無前科紀錄，與媽媽、妻子及三名
      幼子一起住，妻子沒有工作，被告係家中經濟支柱。而被
      告妻子在今年初向被告朋友借款無力償還，被告賣掉自己
      的車子償還債務，後來又發現其妻與不明男子聊天，心情
      更加沈重。案發當天與太太吵架，而遷怒於丙童，一時情
      緒失控犯下本案，所幸丙童恢復正常並無任何後遺症，且
      被告於本案偵審程序時，多次表達懊悔之意，而丙童為被
      告之兒子，在本案發生後，被告日後面對丙童時自責、懊
      悔之心情，毋寧已然是對被告最大的懲罰。考量被告係因
      與妻子吵架，一時情緒失控才犯下本案，依被告犯罪之具
      體情狀及行為背景觀之，客觀上足以引起一般人之同情而
      有顯然可憫之處，如宣告法定最低度有期徒刑2年6月15日
      ，實嫌過重，且被告勢必入監服刑，不但家中經濟頓失依
      靠，並使尤需他人照顧、保護的丙童及其二位姊姊，均將
      在此成長的黃金時段，缺少父親的陪伴與照料，被告犯罪
      情狀尚可憫恕，請依刑法第59條規定，減輕其刑等語。惟
      按刑法第59條之酌量減輕其刑，係指裁判者審酌第57條各
      款所列事項及其他一切與犯罪有關情狀之結果，必於犯罪
      之情狀有其特殊之原因與環境，在客觀上足以引起一般同
      情，認為即使宣告法定最低度刑期猶嫌過重者，始足當之
      。再者，行為人犯罪情狀是否可憫恕，為使審判者之主觀
      判斷具有客觀妥當性，其程度應達「可憫恕之情狀較為明
      顯」之標準（最高法院45年台上字第1165號、51年台上字
      第899號判例，刑法第59條於94年2月2日修正之立法理由
      參照）。查兒童及少年福利與權益保障法關於兒童保護措
      施規定甚為詳盡，且同法第112條第1項前段、第2項規定
      故意對兒童犯罪加重其刑至2分之1，對於兒童犯罪者，主
      管機關得獨立告訴，均在彰顯兒童之特別保護，丙童於 
      出生後約半月，被告即開始對其施暴，迄5月2日止，距丙
      童出生日僅30餘日，丙童身體結構仍在發育之初而處脆弱
      狀態，被告僅因個人情緒控管不佳，即以丙童為出氣筒對
      之凌虐、施暴，其犯罪情節非屬輕微，並無可憫之處，又
      本案犯罪之客觀情狀無任何不得已之特殊原因，亦無倘宣
      告法定最低度刑期猶嫌過重、客觀上引起一般同情之情事
      ，且被告日後是否確能善盡照護其子女之責，現亦無任何
      佐證足資判斷，要無刑法第59條適用之餘地，辯護人此部
      分辯解尚難採憑。
（三）爰審酌被告僅因與岳父有嫌隙，並與乙母爭吵，即無端遷
      怒僅出生30餘日內之子即丙童，而恣意施以凌虐致其遍體
      鱗傷，並受有右側第三肋骨骨折，且造成肝臟裂傷、心肌
      挫傷，且因避免毆打丙童時嚎哭出聲，竟以膠帶摀口，泯
      滅良心，丙童身心受創嚴重，妨害其身心健全發育，被告
      惡性重大，兼衡檢察官之請求從重量刑、被告之素行、犯
      後態度及自陳之學經歷、生活狀況等一切情狀，量處如主
      文所示之刑。末查，扣案白色透氣膠帶1捲，非被告所有
      ，爰不為沒收之諭知，附此敘明。
據上論斷，應依刑事訴訟法第299 條第1項前段，兒童及少年福
利與權益保障法第112條第1項前段，刑法第11條、第25條第2項
、第278條第3項、第1項、第286條第1項、第55條前段，判決如
主文。
本案經檢察官彭盛智提起公訴，檢察官謝欣如到庭執行職務。
中　　華　　民　　國　　111 　年　　8　　月　　26 　　日
                  刑事第五庭  審判長法  官  鍾邦久
                                    法  官  蔡奇秀
                                    法  官  林欣玲 
以上正本證明與原本無異。
如不服本判決應於收受本判後20日內向本院提出上訴書狀，並應
敘述具體理由。其未敘述上訴理由者，應於上訴期間屆滿後20日
內向本院補提理由書狀（均須按他造當事人之人數附繕本）「切
勿逕送上級法院」。
  　　　　　　　　　　　    　　　　書記官　黃憶筑
中　　華　　民　　國　　111 　年　　8 　　月　　26　　日
附錄本案論罪科刑法條全文：
兒童及少年福利與權益保障法第112條：
成年人教唆、幫助或利用兒童及少年犯罪或與之共同實施犯罪或
故意對其犯罪者，加重其刑至二分之一。但各該罪就被害人係兒
童及少年已定有特別處罰規定者，從其規定。
對於兒童及少年犯罪者，主管機關得獨立告訴。

中華民國刑法第278條：
使人受重傷者，處 5 年以上 12 年以下有期徒刑。
犯前項之罪因而致人於死者，處無期徒刑或 10 年以上有期徒刑
。
第 1 項之未遂犯罰之。

中華民國刑法第286條：
對於未滿十八歲之人，施以凌虐或以他法足以妨害其身心之健全
或發育者，處 6 月以上 5 年以下有期徒刑。
意圖營利，而犯前項之罪者，處 5 年以上有期徒刑，得併科 3
百萬元以下罰金。
犯第 1 項之罪，因而致人於死者，處無期徒刑或 10 年以上有
期徒刑；致重傷者，處 5 年以上 12 年以下有期徒刑。
犯第 2 項之罪，因而致人於死者，處無期徒刑或 12 年以上有
期徒刑；致重傷者，處 10 年以上有期徒刑。